臺灣桃園地方法院刑事判決　　　　　100年度審交訴字第143號
公　訴　人　臺灣桃園地方法院檢察署檢察官
被　　　告　張嘉祥
上列被告因肇事遺棄罪等案件，經檢察官提起公訴（100 年度偵
字第10242 號），被告於準備程序進行中，就被訴事實為有罪之
陳述，經本院告知簡式審判程序意旨，並聽取當事人之意見後，
本院合議庭裁定依簡式審判程序審理，判決如下：
    主  文
張嘉祥因過失傷害人，處有期徒刑肆月，如易科罰金，以新臺幣
壹仟元折算壹日；又駕駛動力交通工具肇事，致人傷而逃逸，處
有期徒刑陸月，如易科罰金，以新臺幣壹仟元折算壹日。應執行
有期徒刑玖月，如易科罰金，以新臺幣壹仟元折算壹日。
    事  實
一、張嘉祥明知其未考領汽車駕駛執照，仍於民國100 年2 月13
    日下午2 時10分許，駕駛其妹張嘉琳所有之車牌號碼R2-327
    0 號自用小客車，沿桃園縣平鎮市台66線平面道路大溪往觀
    音方向行駛，途經洪圳路與台66平面道路路口時，理應注意
    車前狀況，隨時採取必要之安全措施及應依速限標誌或標線
    之規定行駛，不得超速，而依當時情形，又無不能注意之情
    事，竟疏未注意車前狀況及超速行駛，而與對向由邱玉汾所
    駕駛沿桃園縣平鎮市台66線橋下平面道路觀音往大溪方向左
    轉之車牌號碼1751-MV 號自用小客車發生碰撞，致該小客車
    之駕駛邱玉汾受有胸壁挫傷、右腰部挫傷、左大腿挫傷；車
    上乘客莊晁正受有頭部及胸部挫傷；莊兆嘉受有臉部挫傷及
    下巴撕裂傷3 公分、胸壁挫傷、右髖部挫傷、右膝挫傷；黃
    永川受有胸部鈍挫傷併右側2 、3 、4 、5 、6 肋骨骨折及
    血胸、氣胸、腦挫傷等傷害。詎張嘉祥明知駕駛動力交通工
    具肇事，致邱玉汾、莊晁正、莊兆嘉及黃永川等人受有上開
    傷害，竟基於肇事逃逸之犯意，未停車施予必要之救護措施
    ，亦未留置現場等待警方前往處理，即步行逃離現場。嗣經
    警循線查獲，始悉上情。
二、案經邱玉汾、莊晁正、莊兆嘉、黃永川訴由桃園縣政府警察
    局平鎮分局報請臺灣桃園地方法院檢察署檢察官偵查起訴。
    理  由
一、本件被告張嘉祥所犯係死刑、無期徒刑或最輕本刑為3 年以
    上有期徒刑以外之罪，亦非屬臺灣高等法院管轄第一審之案
    件，其於準備程序中就被訴事實為有罪之陳述，經本院告知
    簡式審判程序之旨，並聽取當事人意見後，經本院合議庭依
    刑事訴訟法第273 條之1 第1 項規定裁定由受命法官獨任進
    行簡式審判程序，合先敘明。
二、又本件既經本院裁定改依簡式審判程序審理，則依刑事訴訟
    法第273 條之2 、第159 條第2 項之規定，不適用傳聞法則
    有關限制證據能力及證據調查之相關規定。
三、前開犯罪事實，業據被告張嘉祥分別於警詢、檢察官訊問、
    本院準備程序及審理時均坦承不諱，並經證人即告訴人邱玉
    汾、莊晁正、莊兆嘉、黃永川分別於警詢及檢察官訊問中陳
    述無訛，復有壢新醫院診斷證明書、長庚醫療財團法人林口
    長庚紀念醫院診斷證明書、道路交通事故現場圖、道路交通
    事故調查報告表（一）、（二）、桃園縣政府警察局舉發違
    反道路交通管理事件通知單2 份、汽車駕駛人資料查詢單及
    桃園縣政府警察局平鎮分局100 年4 月28日函文所附之職務
    報告1 份、現場照片12張等在卷可稽，足認被告前揭自白核
    與事實相符，可以採信。綜上，本案事證明確，被告上揭犯
    行洵堪認定，應予依法論科。
四、論罪科刑方面：
（一）按行車速度，依速限標誌或標線之規定，無速限標誌或標
      線者，行車時速不得超過50公里；又汽車行駛時，駕駛人
      應注意車前狀況，並隨時採取必要之安全措施，道路交通
      安全規則第93條第1 項第1 款、第94條第3 項分別定有明
      文。被告駕駛上開車輛，於上揭時、地，行經上開肇事路
      段，應依法負有上述注意義務，再觀諸卷附道路交通事故
      調查報告表（一）、（二）所載，肇事當時天候雨、日間
      有自然光線、路面濕滑、無缺陷、無障礙物及視距良好，
      並無不能注意之情事，詎被告駕車行經上開肇事地點，竟
      疏未注意，超速致生本件車禍，堪認被告顯有過失。是核
      被告所為，係犯刑法第284 條第1 項前段之過失傷害罪及
      同法第185 條之4 之駕駛動力交通工具肇事致人傷而逃逸
      罪。
（二）被告以一過失行為，同時造成告訴人邱玉汾、莊晁正、莊
      兆嘉、黃永川受傷之結果，復以一肇事遺棄之行為，致傷
      者邱玉汾、莊晁正、莊兆嘉、黃永川等人不顧，均認係分
      別以一行為侵害數法益，為想像競合犯，依刑法第55條規
      定，僅論以一過失傷害罪及肇事遺棄罪。
（三）被告所犯上開二罪，犯意各別，行為互殊，應分別併罰，
      附此敘明。
（四）又按汽車駕駛人，無駕駛執照駕車、酒醉駕車，因而致人
      受傷或死亡，依法應負刑事責任者，加重其刑至二分之一
      ，道路交通管理處罰條例第86條第1 項定有明文。依其文
      義觀察，乃係以無駕駛執照或酒醉之人駕駛汽車，因過失
      致人受傷或死亡，應負刑法第284 條、第276 條之過失傷
      害或過失致人於死罪責者，始有其適用甚明；至刑法第18
      5 條之4 之肇事逃逸罪，則在處罰駕駛動力交通工具者，
      於肇事致人死傷後而逃逸之行為，尚不在得依前揭道路交
      通管理處罰條例第86條第1 項之規定加重其刑之範圍（最
      高法院92年度臺非字第50號判決要旨可參），是本件被告
      未領有汽車駕駛執照而駕駛上開自用小客車，業據被告於
      警詢時自承不諱，並有證號查詢汽車駕駛人畫面1 紙在卷
      可佐，則就其所犯過失傷害罪部分，應依道路交通管理處
      罰條例第86條第1 項之規定，加重其刑。
（五）另被害人莊晁正、莊兆嘉分別為82年3 月9 日生、83年6
      月21日生，被告肇事遺棄時其等均為未滿18歲之少年，然
      因無證據證明被告於肇事後，確實知悉受傷之莊晁正、莊
      兆嘉為少年，故就此尚難認被告有對少年犯罪之故意，是
      無兒童及少年福利法第70條第1 項加重其刑之適用，附此
      敘明。
（六）爰審酌被告駕車肇事致人受傷，不為救護或必要之處置、
      通知而逃逸，罔顧傷者安危，所為實不足取，又被告迄未
      與告訴人邱玉汾、莊晁正、莊兆嘉、黃永川就所受傷害部
      分達成和解，及兼衡被害人受傷情況、被告素行、犯罪之
      動機、目的、手段、犯後坦承犯行等一切情狀，分別量處
      如主文所示之刑及諭知易科罰金之折算標準，並定其應執
      行之刑及諭知易科罰金之折算標準，以示懲儆。
據上論斷，應依刑事訴訟法第273 條之1 第1 項、第299 條第1
項前段，刑法第284 條第1 項前段、第185 條之4 、第41條第1
項前段、第8 項、第55條、51條第5 款，道路交通管理處罰條例
第86條第1 項，刑法施行法第1 條之1 第1 項、第2 項前段，判
決如主文。
本案經檢察官白勝文到庭執行職務。
中    華    民    國   100    年    11    月    11    日
                        刑事庭    法  官  羅國鴻
以上正本證明與原本無異。
如不服本判決，應於判決送達後10日內向本院提出上訴狀（應附
繕本），其未敘述上訴理由者，應於上訴期間屆滿後20日內補提
理由書狀於本院，上訴於臺灣高等法院。
                                  書記官  張筆隆
中    華    民    國   100    年    11    月    11    日
【論罪科刑法條】
中華民國刑法第185條之4
（肇事遺棄罪）
駕駛動力交通工具肇事，致人死傷而逃逸者，處 6 月以上 5 年
以下有期徒刑。
中華民國刑法第284條
（過失傷害罪）
因過失傷害人者，處 6 月以下有期徒刑、拘役或 5 百元以下罰
金，致重傷者，處 1 年以下有期徒刑、拘役或 5 百元以下罰金
。
從事業務之人，因業務上之過失傷害人者，處 1 年以下有期徒
刑、拘役或 1 千元以下罰金，致重傷者，處 3 年以下有期徒刑
、拘役或 2 千元以下罰金。